【裁判字號】    88,上訴,1710
【裁判日期】    890530
【裁判案由】    肅清煙毒條例等
【裁判全文】
臺灣高等法院高雄分院刑事判決    八十八年度上訴字第一七一號
    上訴人
    即被告      丙○○
    選任辯護人  施秉慧律師
                焦文城
                張清富
    上訴人
    即被告      乙○○
    選任辯護人  王仁聰
右上訴人因違反毒品危害防制條例案件，不服臺灣屏東地方法院八十六年度訴字第五
二三、八五二號中華民國八十八年九月二十二日第一審判決（起訴案號：臺灣屏東地
方法院檢察署八十六年度偵字第二五三八、三八七０、六六九０號，併辦案號：同署
八十七年度偵字第九一三號），提起上訴，本院判決如左：
      主      文
原判決撤銷。
丙○○連續非法販賣化學合成麻醉藥品，處有期徒刑伍年貳月。扣案之安非他命零點
零貳甲克，沒收；又連續轉讓第一級毒品，處有期徒刑壹年肆月，扣案之第一級毒品
海洛因柒包（淨重貳點伍柒甲克），小塑膠袋拾肆個、小吸管貳支，均沒收銷燬之，
應執行有期徒刑陸年貳月，扣案之安非他命零點零貳甲克，沒收，扣案之第一級毒品
海洛因柒包（淨重貳點伍柒甲克），小塑膠袋拾肆個、小吸管貳支均沒收銷燬之。
乙○○幫助販賣毒品未遂，累犯，處有期徒刑柒年貳月，褫奪甲權年。扣案之毒品
海洛因拾包（毛重點柒捌甲克）、針筒壹支、鏟毒吸管壹支，均沒收銷燬。
安非他命小包（毛重壹點伍甲克）沒收。
      事      實
一、丙○○曾因賭博案件，經法院於民國八十一年三月十三日判處罰金一千元，不知
    警惕，復意圖施用毒品海洛因，於八十六年三月十六日某時，在高雄市大順陸橋
    下之土地甲廟附近，向綽號「黑仔」或「阿輝」之不詳姓名男子，以新台幣（下
    同）五千元之價格，購入第一級毒品海洛因一包，並以糖稀釋為數小包後，預備
    施用而持有；另基於轉讓毒品之概括犯意，自其購入第一級毒品海洛因之時起，
    至同年月十九日某時止，連續無償轉讓第一級毒品海洛因予江忠信施用多次，嗣
    於同年三月二十日晚間九時許，在屏東市○○路與歸來路交岔口處，為警查獲，
    並自丙○○所駕牌號ＸＦ─七七九五號自小客車前座置物箱夾層內，扣得海洛因
    七包（淨重二點五七甲克）、小塑膠袋十四個及小吸管二支；丙○○又基於意圖
    營利之概括犯意，自八十六年八月六日晚間十時許起，至同年月十七日十二時許
    止，連續在屏東市○○路巨蛋超商前，以每包五百元之價格，非法販賣化學合成
    麻醉藥品安非他命三次與林育如，嗣於八十六年八月十七日下午二時五十分許，
    林育如在屏東縣麟洛鄉麟趾村小份巷五十號住處吸用安非他命，為警當場查獲，
    並扣得其向丙○○所購剩餘之安非他命０點０二甲克，及林育如所有吸食器一組
    。
二、乙○○曾因煙毒案件，經法院於八十二年四月二十日判處有期徒刑三年二月確定
    ，於八十五年十月二十九日執行完畢，仍不知警惕，另基於幫助綽號「大胖仔」
    即李東山販賣毒品海洛因及麻醉藥品安非他命之犯意，於八十六年五月九日十二
    時許，在屏東縣里港鄉富源旅社前，從李東山處收受毒品海洛因一大包後，自行
    分裝為十二小包（毛重三點０八甲克）及安非他命三小包（毛重一點五甲克），
    並自李東山處無償取得毒品海洛因一小包（毛重０點七甲克）作為酬勞，倘有欲
    購買毒品者，與李東山完成交易後，再至乙○○處拿取毒品，嗣於同年五月九日
    下午四十二十分許，在屏東縣里港鄉春林村老人活動中心招待所內，為警當場查
    獲而未遂，並扣得毒品海洛因十三包、安非他命三小包、針筒一支、鏟毒品吸管
    一支。
三、案經屏東縣警察局里港分局、內埔分局及嘉義縣警察局民雄分局移送台灣屏東地
    方法院檢察署檢察官偵查起訴，暨高雄市政府警察局前鎮分局、高雄縣警察局旗
    山分局報請台灣高雄地方法檢察署檢察官移送併辦。
      理      由
甲、丙○○部分：
一、訊據上訴人即被告丙○○矢口否認連續販賣安非他命與林育如，及無償轉讓毒品
    海洛因與江忠信，辯稱其與林育如原係男女朋友關係，嗣於八十六年六月間分手
    ，並於同年七月間與案外人洪秀姍交往，林育如因而懷恨在心，並誣陷被告販賣
    安非他命，至被告並未施用毒品海洛因，又何來毒品轉讓予江忠信施用，係江忠
    信欲將責任推予被告，且曾欲勒索恐嚇被告二十萬元不成發生不愉快而誣陷被告
    云云。惟查被告丙○○販賣安非他命與林育如一節，業據證人林育如在警訊時陳
    稱：「我於八月初許開始吸食安非他命，均在家吸食：：我叩丙○○的呼叫器0
    00000000號，就約在屏東市○○路旁交易，一包０點一甲克安非他命價
    格五百元，時間在八十六年八月十七日十時許共與丙○○購買三次：：」等語，
    嗣於偵訊時亦陳稱：「我是向丙○○買的，我連今天共向他買三次，第一次是在
    八十六年八月九日晚上十點多，最後一次是在八十六年八月十七日中午十二時左
    右，地點在屏東市○○路巨蛋超商，每次跟他買五百元：：我跟丙○○沒有仇恨
    ，也沒有誣賴他：：我確實有向他買安非他命。」等語，核證人林育如對於向被
    告丙○○購買安非他命等情指訴不移，且前後供述大致相符，又林育如被查獲時
    即坦認施用安非他命之時間、地點，並得明確指出當天近中午時間安非他命之來
    源並未予匿飾，其證詞自屬可採，而被告丙○○既辯稱係因林育如販賣之毒品不
    佳被識破，致懷恨在心，又辯稱係因與其分手而有怨懟，其所辯即反覆不一，顯
    屬飾卸之詞，不足採信，至於證人洪秀姍係被告丙○○現任女友，所述與林育如
    發生爭吵云云，證人丁輝成於本院證述：（有無使用000000000呼叫器
    ﹖）有，這是我哥哥丁輝傑之電器行在用。足見證人丁輝成與被告丙○○關係密
    切，證人丁輝成證述丙○○未賣安非他命予林育如云云，係迴護之詞，不足採信
    。被告丙○○三次，以五百元價格，非法販賣安非他命予林育如，其有牟利意圖
    甚明。；另查被告丙○○多次無償轉讓毒品海洛予江忠信施用一節，亦經江忠信
    在警訊、偵查及原審法院審理時證述不移，且被告丙○○在警訊亦自承其向綽號
    「黑仔」購買一包毒品海洛因，並自己加糖分裝成七包，而遭查獲之七包海洛因
    係放在被告之妻杜秋柱所有牌號ＸＦ─七七九五號自小客車上，亦為被告在警訊
    所坦認，而被告供稱其並不施用毒品海洛因，則其購買上開毒品作何用途，豈非
    可議；另被告丙○○辯稱其遭江忠信恐嚇勒索不成而發生不愉快，然核江忠信在
    警訊時即已證述明確，時江忠信尚無機會以此恐嚇勒索被告丙○○，被告所辯，
    即與事實不符；況被告丙○○在原審法院審理時供稱：「我與信是朋友，信認識
    我後就一直住在我家，後來我搬到屏東，他也有跟著搬過來：：」等語（參八十
    七年三月三日審判筆錄），顯見被告丙○○與江忠信為關係密切之朋友，並無宿
    怨，衡無構陷之理，被告所辯，亦屬卸詞，委不足採，而扣案之白粉經送驗係毒
    品海洛因，亦有法務部調查局鑑定通知書附卷可按，事證明確，被告犯行堪以認
    定。
二、查毒品危害防制條例第四條第二項之販賣第二級毒品罪，法定刑重於麻醉藥品管
    理條例第十三條之一第二項第一款之非法販賣麻醉藥品罪，本件被告販賣安非他
    命之行為時，係在八十七年五月二十二日前，依刑法第二條第一項但書規定，自
    應適用麻醉藥品管理條例非法販賣麻醉藥品罪處斷；又海洛因係第一級毒品，毒
    品危害防制條例第二條第二項第一款定有明文。按毒品危害防制條例第八條第一
    項之轉讓第一級毒品罪，法定刑輕於肅清煙毒條例第九條第一項之施用毒品罪，
    本件被告幫助施用毒品海洛因之行為時，係在八十七年五月二十二日前，依刑法
    第二條第一項前段規定，自應適用毒品危害防制條例轉讓第一級毒品罪處斷。甲
    訴人認應依肅清煙毒條例第九條第一項之幫助施用毒品罪處斷，容有未合，起訴
    法條應予變更。核被告丙○○所為係犯麻醉藥品管理條例第十三條之一第二項第
    一款之非法販賣安非他命罪及毒品危害防制條例第八條第一項之轉讓第一級毒品
    罪。被告上開多次非法販賣安非他命與轉讓第一級毒品犯行，均時間緊接，犯意
    概括，所犯係同一罪名，均為連續犯，應依刑法第五十六條規定以一罪論，並加
    重其刑。至其非法持有毒品之低度行為已經高度之轉讓毒品行為所吸收；非法持
    有安非他命之低度行為則為高度之非法販賣犯行所吸收，均不另論罪。被告所犯
    上開二罪名，犯意各別，行為互異，應予分論併罰。
乙、被告乙○○部分：
一、訊據上訴人即被告乙○○矢口否認幫助綽號「大胖仔」即李東山販賣安非他命及
    海洛因，辯稱係「大胖仔」所寄放，並非前往販賣云云。惟查「大胖仔」於何時
    地將毒品海洛因二大包及安非他命三小包交予被告乙○○，乙○○又如何將海洛
    因分裝為十二包，持往前揭老人活動中心兜售，且「大胖仔」並將一包毒品海洛
    因作為酬勞等情，業據被告乙○○在警訊及偵查初訊時供明在卷，而被告乙○○
    在原審法院審理時亦供稱：「我跟丙○○說我沒錢了，先給我欠，鄭不肯，叫我
    與李東山一起至里港賣海洛因，五月九日當天我與李東山一早約六、七點就到里
    港甲園去賣，還沒賣就被捉了：：李東山叫我不要亂跑，如果有人要買，他就會
    叩機給我：：」等語（參八十七年一月二十一日審判筆錄），並有上開毒品扣案
    足佐，且衡「大胖仔」若僅係暫時寄放，被告乙○○又何須加以分裝，而被告乙
    ○○在原審法院訊問時供稱：「是我向大胖仔買的，並未幫他販賣：：」，嗣又
    陳稱：「是丙○○沒空，請李東山拿給我的，我向丙○○買一小包海洛因是五千
    元：：」，後又改稱：「我曾向鄭買過海洛因，安非他命我有幫鄭賣，海洛因沒
    有。」等語，被告之供述前後反覆不一，所辯係屬飾詞，不足採信，證人李東山
    經本院囑託訊問，否認交付毒品予乙○○，係避就之詞，亦不足採信，本件事證
    明確，被告犯行堪以認定。
二、查毒品危害防制條例第四條第一項販賣第一級毒品罪，法定刑重於肅清煙毒條例
    第五條第一項販賣毒品罪，本件被告幫助販賣毒品海洛因之行為時，係在八十七
    年五月二十二日前，依刑法第二條第一項但書規定，自應適用肅清煙毒條例販賣
    毒品罪處斷。又毒品危害防制條例第四條第二項販賣第二級毒品罪，法定刑重於
    麻醉藥品管理條例第十三條之第二第一款之販賣麻醉藥品罪，本件被告乙○○幫
    助販賣安非他命之行為時，係在八十七年五月二十二日前，依刑法第二條第一項
    但書規定，自應適用麻醉藥品管理條例販賣麻醉藥品罪處斷。核被告乙○○所為
    ，係犯肅清煙毒條例第五條第一項、第六條販賣毒品未遂罪及麻醉藥品管理條例
    第十三條之一第二項第一款、第三項之販賣麻醉藥品未遂罪。被告所犯上開罪名
    ，係屬未遂，應依刑法第二十六條前段減輕其刑。又被告係以一行為，犯上開二
    罪名，為想像競合，應依刑法第五十五條規定，從一重之幫助販賣毒品未遂罪處
    斷。另被告乙○○係幫助李東山販賣毒品，亦依刑法第三十條規定減輕其刑。又
    被告曾因煙毒案件，經法院於八十二年四月二十日判處有期徒刑三年二月確定，
    甫於八十五年十月二十九日執行完畢，此有其刑案查註紀錄表在卷可憑，其於五
    年以內再犯有期徒刑以上之本罪，為累犯，應依刑法第四十七條規定加重其刑。
    上開二次減輕其刑，應予遞減；同時有加重與減輕其刑，應先加後減。惟販賣毒
    品罪，處死刑或無期徒刑，依法不得加重。
丙、原審論罪科刑，固非無見，惟(一)原審判決對於被告丙○○轉讓第一級毒品部分，
    應用毒品危害防制條例第八條第一項處斷，甲訴人依肅清煙毒條例第九條第一項
    、刑法第三十條，之幫助施用毒品罪處斷，起訴法條容有未合，應予變更，原審
    判決未明變更法條。(二)被告丙○○非法販賣安非他命部分，對於牟利之意圖未
    予論述。(三)被告乙○○查扣之安非他命，係違禁物未依刑法第三十八條第一項第
    一款沒收，均有未合。被告等上訴，否認犯罪，雖均無理由，惟原判決既有可議
    ，自應撤銷改判。審酌被告丙○○轉讓毒品海洛因之動機、非法販賣安非他命圖
    利之目的，多次販賣及轉讓之手段，對國民身心健康所生之危害甚鉅，犯後未據
    坦認之態度等情及其他一切情狀，爰各量處如主文所示之刑，並就所宣告之刑定
    其應執行刑。扣案之安非他命０點０二甲克，係屬違禁物，應依刑法第三十八條
    第一項第一款規定，宣告沒收；另扣案之毒品海洛因七包（淨重二點五七甲克）
    ，及小塑膠袋十四個、小吸管二支係屬毒品及專供施用毒品之器具，應依毒品危
    害防制條例第十八條第一項規定，宣告沒收銷燬之。又審酌被告乙○○幫助販賣
    毒品圖利之動機、目的，對國民身心健康所生之危害甚鉅，犯後未據坦認之態度
    等情及其他一切情狀，爰量處如主文所示之刑，而按其犯罪之性質，併宣告褫奪
    甲權三年。扣案之毒品海洛因拾三包（毛重三點七八甲克）、針筒一支、鏟毒吸
    管一支均係屬毒品及專供施用毒品之器具，應依肅清煙毒條例第十二條前段，宣
    告沒收並銷燬之。安非他命三小包（毛重一．五甲克）係違禁物，依刑法第三十
    八條第一項第一款沒收。
據上論結，應依刑事訴訟法第三百六十九條第一項前段、第三百六十四條、第二百九
十九條第一項前段、第三百條、麻醉藥品管理條例第十三條之一第二項第一款、第三
項、毒品危害防制條例第八條第一項、第十八條第一項前段、肅清煙毒條例第五條第
一項、第六條、第十二條前段、刑法第二條第一項、但書、第十一條前段、第五十六
條、第二十六條前段、第五十五條、第三十條、第四十七條、第三十七條第二項、第
三十八條第一項第一款、第五十一條第五款，判決如主文。
本案經檢察官林炎昇到庭執行職務。
中    華    民    國     八十九     年       五       月     三十     日
                              臺灣高等法院高雄分院刑事第八庭
                                  審判長法官  郭雅美
                                        法官  張盛喜
                                        法官  洪兆隆
右正本證明與原本無異。
如不服本判決，應於判決送達後十日內向本院提出上訴狀，其未述理由者並應於提
出上訴狀後十日內向本院補提理由書（應附繕本)。
                                      書記官  林淑敏
中    華    民    國     八十九     年       五       月     三十一   日
附錄：本判決論罪科刑法條：
麻醉藥品管理條例第十三條之一第二項第一款：非法輸入、製造、運輸、販賣者，處
                                          五年以上有期徒刑，得併科五萬元以
                                          下罰金。
麻醉藥品管理條例第十三條之一第三項：前項之未遂犯罰之。
毒品危害防制條例第八條第一項：轉讓第一級毒品者，處一年以上七年以下有期徒刑
                              ，得併科新台幣一百萬元以下罰金。
肅清煙毒條例第五條第一項：販賣、運輸、製造毒品或鴉片或麻煙者，處死刑或無期
                          徒刑。
肅清煙毒條例第六條：前條之未遂犯罰之。
                                                                        Ｄ


司法院資訊處製作；財團法人民間司法改革基金會備份。
